【裁判字號】    92,家訴,15
【裁判日期】    920813
【裁判案由】    返還代墊款
【裁判全文】
臺灣彰化地方法院民事判決  九十二年度家訴字第一五號
    原      告  甲○○
    被      告  乙○
右當事人間請求返還代墊款事件，本院判決如左：
    主      文
被告應給付原告新台幣玖拾肆萬陸仟伍佰陸拾玖元，及自附表所示各筆應給付金額之
利息起算日起至清償日止，按年息百分之五計算之利息。
訴訟費用由被告負擔。
本判決第一項於原告以新臺幣參拾壹萬伍仟元為被告供擔保後，得假執行。
    事      實
甲、原告方面：
  一、聲明：求為判決如主文第一項、第二項所示及願供擔保為條件請求宣告假執行
      。
  二、陳述：
      原告之母張蕭錢於民國（下同）八十三年八月二十四日死亡，原告與被告乙○
      及訴外人張明欽、張明雄、張明蘭等均為張蕭錢之法定繼承人，而就張蕭錢遺
      產所課徵之遺產稅款及罰鍰，原告已先行繳納，及經彰化執行處先後扣押收取
      原告之銀行存款後，共計已繳交新台幣（下同）四百七十三萬二千八百四十八
      元。而依民法第一千一百五十三條第二項、第一千一百四十一條及司法院（７
      ３）廳民二字第五三三號函之意旨，被告及其他繼承人就被繼承人張蕭錢之遺
      產稅款，應與原告平均繳交，而張蕭錢育有五名子女，故每人所負擔遺產稅款
      為九十四萬六千五百六十九元，惟原告先行代墊後，被告就其應比例負擔之部
      分竟拒不返還予原告，爰依民法第二百八十一條連帶債務人清償後之內部請求
      權規定，請求判決如訴之聲明。
  三、證據：
      提出彰化行政執行處查詢資料影本、戶籍謄本各一件及財政部台灣省中區國稅
      局繳款書影本九紙為證。
乙、被告方面：
  一、聲明：求為判決駁回原告之訴及其假執行之宣告；訴訟費用由原告負擔。
  二、陳述：
      被告之母張蕭錢死亡後，其所留下之遺產，依法由兩造及兄弟姊妹共五人平分
      繼承，則被告等自應平均分攤原告被查扣繳納之繼承遺產稅務，惟亡母所留遺
      產至今都是原告占有使用，不分割給兄弟姊妹登記持有使用，被告雖一再同原
      告協商，惟原告不但置之不理，亦不出席接受調解，更拒不辦理分割登記，則
      原告居心叵測，意圖獨占全部遺產土地，請求駁回原告不實之訴。
  三、證據：提出彰化縣社頭鄉調解委員會通知單影本四紙為證。
    理      由
一、本件原告主張兩造之母張蕭錢於八十三年八月二十四日死亡，兩造及訴外人張明
    欽、張明雄、張明蘭等均為張蕭錢之法定繼承人，而就張蕭錢遺產所課徵之遺產
    稅款及罰鍰，原告已先行繳納（各筆繳納日期如附表所示），及經彰化執行處先
    後扣押收取原告之銀行存款後，共計已繳交新台幣（下同）四百七十三萬二千八
    百四十八元等事實，已據其提出與所述相符之彰化行政執行處查詢資料及財政部
    台灣省中區國稅局繳款書為證，復為被告所不否認，應認原告主張為真實。又被
    告雖辯稱：張蕭錢所留遺產至今都是原告占有使用，不分割給兄弟姊妹登記持有
    使用，原告居心叵測，意圖獨占全部遺產土地云云，縱令屬實，亦僅係兩造間關
    於遺產分割之糾紛，與本件被告應返還原告代墊之遺產稅款及罰鍰無涉，不足以
    作為拒絕償還之正當理由。
二、按繼承人對於被繼承人之債務，負連帶責任。繼承人相互間對於被繼承人之債務
    ，除另有約定外，按其應繼分比例負擔之連帶債務人中之一人；又因清償、代物
    清償、提存、抵銷或混同，致他債務人同免責任者，得向他債務人請求償還各自
    分擔之部分，並自免責時起之利息，民法第一千一百五十三條及第二百八十一條
    第一項分別定有明文。經查，原告與被告乙○及訴外人張明欽、張明雄、張明蘭
    等均為張蕭錢之法定繼承人，就張蕭錢所留遺產應繳納之遺產稅款及罰鍰應負連
    帶清償責任，而原告業已先行繳納遺產稅款及罰鍰（各筆繳納日期如附表所示）
    ，則原告自得向他繼承人請求償還各自分擔之部分，並自免責時起之利息，是原
    告據以提起本訴請求被告應給付原告新台幣玖拾肆萬陸仟伍佰陸拾玖元，及自附
    表所示各筆應給付金額之利息起算日起至清償日止，按年息百分之五計算之法定
    遲延利息，即無不合，應予准許。
三、原告陳明願供擔保聲請宣告假執行，核無不合，爰酌定相當擔保金額宣告之。
四、據上論結，原告之訴為有理由，並依民事訴訟法第七十八條、第三百九十條第二
    項，判決如主文。
中      華      民      國    九十二    年      八      月      十三    日
                              台灣彰化地方法院家事法庭
~B法      官  王美惠
右為正本係照原本作成。
如對本判決上訴，應於判決送達後二十日內向本院提出上訴狀。
中      華      民      國    九十二    年              月              日
~B法院書記官  施秀青


司法院資訊處製作；財團法人民間司法改革基金會備份。
